臺灣彰化地方法院民事裁定
111年度輔宣字第26號
聲  請  人  馮潔芬  


相  對  人  林保良  


關  係  人  林聖富  

            林偉文  
上列當事人間聲請輔助宣告事件，本院裁定如下：
    主    文
宣告林保良（男，民國00年00月00日生，身分證統一編號：Z000
000000號）為受輔助宣告之人。
選定馮潔芬（女，民國00年0月0日生，身分證統一編號：Z00000
0000號）為受輔助宣告之人之輔助人。
聲請費用由受輔助宣告之人負擔。
    理    由
一、聲請意旨略以：聲請人係相對人之妻，相對人於民國94年12
    月7日因中度失智，致其為意思表示或受意思表示，或辨識
    其意思表示之效果之能力，顯有不足，有同意書、親屬系統
    表、中華民國身心障礙證明、戶籍謄本等件為證，因之前相
    對人發作時會一直花錢，爰依家事事件法第10章、第11章之
    規定，聲請准予裁定相對人為受輔助宣告之人，並請求選定
    聲請人之妻馮潔芬為輔助人等語。
二、按對於因精神障礙或其他心智缺陷，致其為意思表示或受意
    思表示，或辨識其意思表示效果之能力，顯有不足者，法院
    得因本人、配偶、四親等內之親屬、最近1年有同居事實之
    其他親屬、檢察官、主管機關或社會福利機構之聲請，為輔
    助之宣告，民法第15條之1第1項定有明文。又按受輔助宣告
    之人，應置輔助人；法院為輔助之宣告時，應依職權就配偶
    、四親等內之親屬、最近1年有同居事實之其他親屬、主管
    機關、社會福利機構或其他適當之人選定一人或數人為輔助
    人；法院為前項選定前，得命主管機關或社會福利機構進行
    訪視，提出調查報告及建議。輔助之聲請人或利害關係人亦
    得提出相關資料或證據，供法院斟酌；法院選定輔助人時，
    應依受輔助宣告之人之最佳利益，優先考量受輔助宣告之人
    之意見，審酌一切情狀，並注意下列事項：(一)受輔助宣告
    之人之身心狀態與生活及財產狀況。(二)受輔助宣告之人與
    其配偶、子女或其他共同生活之人間之情感狀況。(三)輔助
    人之職業、經歷、意見及其與受輔助宣告之人之利害關係。
    (四)法人為輔助人時，其事業之種類與內容，法人及其代表
    人與受輔助宣告之人之利害關係。民法第1113條之1第1項、
    同條第2項準用第1111條、第1111條之1分別定有明文。
三、查聲請人主張之事實，業據其提出同意書、親屬系統表、中
    華民國身心障礙證明、戶籍謄本等件為證。又經本院在鑑定
    人衛生福利部彰化醫院鄭怡君醫師前訊問相對人，經詢問相
    對人能否從1數到10、5+5、25+50、350+500為何，相對人均
    能正確回答。又鑑定人當場具結鑑定陳述：詳細鑑定另陳鑑
    定報告書等語，有本院訊問筆錄可佐。另經本院囑託衛生福
    利部彰化醫院鑑定結果，認為：「（一）醫學上的診斷（生
    物學上之要素）：診斷名：雙相性情感性精神病(原躁鬱症)
    。（二）生活狀況及現在身心狀態：(一)日常生活狀況：可
    生活自理能力。(二)身體狀態：不明原因吞嚥困難，現採鼻
    胃管灌食。(三)精神狀態：1.意識／溝通性：清楚、可溝通
    。2.記憶力：無異常。3.定向力：無異常。4.計算能力：無
    異常。5.理解．判斷力：無異常。6.現在性格特徵：無異常
    。7.其他（氣氛．感情狀態．幻覺．妄想．異常行動等）：無異
    常。(四)其他：MMSE(簡易心智量表)：27分 正常。（三）
    有關判斷能力判定之意見：對於管理處分自己財產有給予經
    常性協助之必要。判定的根據（檢查所見及說明）：病人若
    處於躁症發作期，常有衝動花費行為，且病人經常有躁症復
    發，故衝動花費風險極高。總結：若精神疾病導致躁症發作
    時，會因疾病因素，而無法管理與處置個人事務，需輔助人
    加以協助。（四）回復可能性說明：回復可能性：極低。（
    五）鑑定判定及說明：(1)基於受鑑定人有對於管理處分自
    己財產有給予經常性協助之必要，回復之可能性低。(2)雙
    相性情感性精神病(原躁鬱症)之程度，為意思表示或受意思
    表示、或辨識其意思表示效果之能力，顯有不足，可為輔助
    宣告。」等語，有衛生福利部彰化醫院111年9月5日彰醫精
    字第1110500391號函所附之成年監護鑑定書可稽。堪認相對
    人因輕度智能障礙，致其為意思表示或受意思表示，及辨識
    其意思表示效果之能力，顯有不足，有受輔助之必要，聲請
    人聲請輔助之宣告，應予准許。
四、本件相對人既經輔助宣告，揆諸前揭規定，自應為其選定輔
    助人。查聲請人馮潔芬及相對人之子林聖富、林偉文均同意
    由聲請人擔任輔助人，此並有戶籍謄本、同意書等件附卷可
    憑。本院審酌聲請人與相對人關係密切，認為由聲請人擔任
    輔助人，應符合相對人之最佳利益。爰裁定如主文第2項所
    示。
五、訴訟費用負擔之依據：家事事件法第177條第2項、第164條
    第2項。
中　　華　　民　　國　　111 　年　　9 　　月　　26　　日
                   家事法庭     法  官　陳明照
以上正本係照原本作成。　　　　　　　　　 
如對本裁定抗告，須於裁定送達後10日內向本院提出抗告狀，並
繳納抗告費新臺幣1,000元。
中　　華　　民　　國　　111 　年　　9 　　月　　26　　日
                                書記官  吳曉玟